臺灣雲林地方法院民事簡易裁定
111年度虎簡字第122號
原      告  陳俊良  


被      告  吳鑑桓即吳俊賢

            吳明通  

上列當事人間請求遷讓房屋等事件，本院裁定如下：
    主  文
本件移送臺灣嘉義地方法院。
    理  由
一、訴訟，由被告住所地之法院管轄；被告在中華民國現無住所
    或住所不明者，以其在中華民國之居所，視為其住所；無居
    所或居所不明者，以其在中華民國最後之住所，視為其住所
    ；其他因不動產涉訟者，得由不動產所在地之法院管轄；共
    同訴訟之被告數人，其住所不在一法院管轄區域內者，各該
    住所地之法院俱有管轄權。但依第四條至前條規定有共同管
    轄法院者，由該法院管轄；訴訟之全部或一部，法院認為無
    管轄權者，依原告聲請或依職權以裁定移送於其管轄法院，
    民事訴訟法第1條第1項前段、第2項、第10條第2項、第20條
    、第28條第1項分別定有明文。另依一定之事實，足認以久
    住之意思，住於一定之區域者，即為設定其住所於該地，為
    民法第20條所明定，是我國民法關於住所之設定，兼採主觀
    主義及客觀主義之精神，必須主觀上有久住一定區域之意思
    ，客觀上有住於一定區域之事實，該一定之區域始為住所，
    故住所並不以登記為要件。戶籍法為戶籍登記之行政管理規
    定，戶籍地址乃係依戶籍法所為登記之事項，戶籍地址並非
    為認定住所之唯一標準（最高法院93年度台抗字第393號裁
    判要旨參照）。
二、經查：本件原告起訴請求被告吳鑑桓即吳俊賢、吳明通（下
    除分稱外，合稱被告二人）遷讓房屋等，原因事實係主張被
    告吳鑑桓即吳俊賢前邀同被告吳明通為連帶保證人向原告承
    租門牌號碼嘉義縣○○市○○路000○0號房屋（下稱系爭房屋）
    ，嗣被告吳鑑桓即吳俊賢有違反租賃契約之情事，原告得終
    止租賃契約，遂請求被告二人返還租賃物即系爭房屋並給付
    租金、相當於租金之不當得利且賠償律師費用等，係屬民事
    訴訟法第10條第2項所定其他因不動產涉訟之情形，訴訟標
    的之不動產即系爭房屋位於嘉義縣太保市；又被告二人雖均
    設籍在本院轄區內之雲林縣○○鎮○○里○○000○0號，有其二人
    個人戶籍資料查詢結果附卷可參，然經囑警查訪被告二人上
    開戶籍地址，其二人均表示該戶籍地址已久無人居住，已搬
    離該址許久等語，有雲林縣警察局虎尾分局大屯派出所查訪
    紀錄表可查，是難認被告二人於本件起訴時有以其等戶籍地
    址為住所之主觀意思及客觀事實，而被告吳明通稱其目前居
    無定所，應屬在中華民國現無住居所或住居所不明之情形，
    是以其在中華民國最後之住所即上開戶籍地址視為其住所，
    而被告吳鑑桓即吳俊賢現暫居嘉義市○區○○街00巷00號，業
    據其於警察查訪時陳報在卷，應以該居所視為其住所，是本
    件被告二人住所不在一法院管轄區域內，依民事訴訟法第20
    條但書規定，應由不動產所在地之臺灣嘉義地方法院管轄。
    茲原告向無管轄權之本院起訴，顯係違誤，爰依職權將本件
    移送於該管轄法院。
三、依民事訴訟法第28條第1項，裁定如主文。
中　　華　　民　　國　　111 　年　　6 　　月　　22　　日
                  虎尾簡易庭  法  官  黃麗文
以上正本係照原本作成。
如不服本裁定，應於裁定送達後10日內向本院提出抗告狀，並繳
納抗告費新臺幣1,000元。
中　　華　　民　　國　　111 　年　　6 　　月　　22　　日
                              書記官  曾鈺仁